---
title: "Modelo de Regresión Logística para Enfermedad Coronaria"
author: "Carlos"
output:
  html_document:
    toc: true           # Habilita la tabla de contenido
    toc_depth: 3        # Hasta 3 niveles de encabezados (###)
    toc_float: true     # La tabla de contenido se mantiene visible (flotante)
    number_sections: true  # Se numeran los encabezados

---

```{r setup, include=FALSE}
knitr::opts_chunk$set(echo = TRUE)
```

# Simulación de Datos

```{r}
set.seed(123)
library(pROC)
library(ggplot2)
library(broom)
library(caret)
library(tidyr)
library(dplyr)
```
# Variables consideradas

```{r}
n <- 1000
```

## Edad 

```{r}

edad <- round(rnorm(n, mean = 55, sd = 10))
head(edad,25)
```

## Colesterol

```{r}

colesterol <- round(rnorm(n, mean = 220, sd = 30))
head(colesterol,25)
```

## Presión arterial 

```{r}

presion <- round(rnorm(n, mean = 135, sd = 20))
head(presion,25)
```

## Fumador

```{r}
tabaco <- rbinom(n, 1, 0.25)                        
head(tabaco,25)
```

## Diabetes

```{r}
diabetes <- rbinom(n, 1, 0.2)                     
head(diabetes,25)
```

## Obesidad 

```{r}
obesidad <- rbinom(n, 1, 0.3) 
head(obesidad)
```

## Modelo de regresión lineal

```{r}
log_odds_chd <- -8 +
  0.035 * edad +        # impacto moderado por año
  0.015 * colesterol +  # efecto más suave
  0.02 * presion +      # efecto leve (presión ya alta)
  1.0  * tabaco +       # riesgo fuerte si fuma
  1.5  * diabetes +     # riesgo fuerte si es diabético
  0.8  * obesidad       # riesgo moderado-alto si tiene obesidad
print(log_odds_chd)
```

## Transdormación del modelo

```{r}
probabilidad_chd <- 1 / (1 + exp(-log_odds_chd))
head(probabilidad_chd)
```

## Determinación de las probabilidades 

```{r}
enfermedad_corazon <- rbinom(n, 1, probabilidad_chd)
head(enfermedad_corazon,25)
```

## Presentación del modelo

```{r}
datos_chd <- data.frame(
  Edad = edad, 
  Colesterol = colesterol, 
  Presion = presion, 
  Tabaquismo = tabaco,
  Diabetes = diabetes,
  Obesidad = obesidad,
  Enfermedad = enfermedad_corazon)
head(datos_chd,10)
```

## Modelo de regresión logística

```{r}
modelo_chd <- glm(Enfermedad ~ Edad + Colesterol + 
                    Presion + Tabaquismo + Diabetes +
                    Obesidad, 
                    data = datos_chd, family = binomial)
summary(modelo_chd)
miscoeficientes <- coef(modelo_chd)
head(miscoeficientes,10)
```

## Comparación de coeficientes: iniciales vs estimados

```{r}
coef_reales <- c(
  `(Intercept)` = -6,
  Edad = 0.04,
  Colesterol = 0.03,
  Presion = 0.05,
  Tabaquismo = 0.8,
  Diabetes = 1.2,
  Obesidad = 0.5
)
comparativo <- data.frame(
  Coef_estimados = round(miscoeficientes,3),
  Coef_reales = round(coef_reales[names(miscoeficientes)], 3)
)
comparativo$diferencia <- round(comparativo$Coef_estimados-comparativo$Coef_reales,3)
print(comparativo)
```

## Predicción 

```{r}
#---- 8. PREDICCION ----
datos_chd$prediccion <- predict(modelo_chd,type = "response")
head(datos_chd$prediccion)
datos_chd$clasificacion <- ifelse(datos_chd$prediccion >= 0.5, 1, 0)
head(datos_chd$clasificacion)
```

# Matriz de confusión y medidas de evaluación del modelo

## Matriz de confusión 

```{r}
library(caret)
matriz1 <- table("Valor Real" = datos_chd$Enfermedad, 
                 "Prediccion" = datos_chd$clasificacion)
print(matriz1)
```

## Metricas de desempeño del modelo

```{r}
TN <- matriz1["0","0"]
TP <- matriz1["1","1"]
FP <- matriz1["0","1"]
FN <- matriz1["1","0"]

Accuracy    <- (TP+TN)/sum(matriz1)
Precision   <- TP/(TP+FP)
rRecall     <- TP/(TP+FN)
Specificity <- TN/(TN+FP)
f1_score    <- 2*(Precision*rRecall)/(Precision+rRecall)

Resultados <- data.frame(
  Accuracy = round(Accuracy,3),
  Precision = round(Precision,3),
  Recall = round(rRecall,3),
  Specificity = round(Specificity,3),
  F1_Score = round(f1_score,3)
)
print(Resultados)
```

## Gráfica de curva ROC

```{r}
library(pROC)
roc_chd <- roc(datos_chd$Enfermedad, datos_chd$prediccion)
auc(roc_chd)
plot(roc_chd, col = "blue", lwd = 2, 
     main = "Curva ROC - Modelo Enfermedad Coronaria (CHD)")
abline(a = 0, b = 1, col = "gray", lty = 2)  # Línea diagonal = azar
```

# Gráficas

```{r}
library(ggplot2)
##---- 9.1 Edad ----
ggplot(datos_chd, aes(x = Edad)) +
  geom_point(aes(y = prediccion, color = factor(Enfermedad)), alpha = 0.5) +
  stat_smooth(aes(y = Enfermedad), method = "glm", 
              method.args = list(family = "binomial"), 
              se = FALSE, color = "black") +
  geom_hline(yintercept = 0.5, linetype = "dashed", color = "gray") +
  labs(title = "Probabilidad de Enfermedad Coronaria vs Edad",
       x = "Edad (años)", y = "Probabilidad estimada", color = "Enfermedad") +
  theme_minimal()
#---- 9.2 Colesterol ----
ggplot(datos_chd, aes(x = Colesterol)) +
  geom_point(aes(y = prediccion, color = factor(Enfermedad)), alpha = 0.5) +
  stat_smooth(aes(y = Enfermedad), method = "glm", 
              method.args = list(family = "binomial"), 
              se = FALSE, color = "black") +
  geom_hline(yintercept = 0.5, linetype = "dashed", color = "gray") +
  labs(title = "Probabilidad de Enfermedad Coronaria vs Colesterol",
       x = "Colesterol (mg/dL)", y = "Probabilidad estimada", color = "Enfermedad") +
  theme_minimal()
#---- 9.3 Presión Arterial ----
ggplot(datos_chd, aes(x = Presion)) +
  geom_point(aes(y = prediccion, color = factor(Enfermedad)), alpha = 0.5) +
  stat_smooth(aes(y = Enfermedad), method = "glm", 
              method.args = list(family = "binomial"), 
              se = FALSE, color = "black") +
  geom_hline(yintercept = 0.5, linetype = "dashed", color = "gray") +
  labs(title = "Probabilidad de Enfermedad Coronaria vs Presión Arterial",
       x = "Presión Sistólica (mmHg)", y = "Probabilidad estimada", color = "Enfermedad") +
  theme_minimal()
#---- 9.4 Tabaquismo ----
ggplot(datos_chd, aes(x = Tabaquismo)) +
  geom_point(aes(y = prediccion, color = factor(Enfermedad)), alpha = 0.5) +
  stat_smooth(aes(y = Enfermedad), method = "glm", 
              method.args = list(family = "binomial"), 
              se = FALSE, color = "black") +
  geom_hline(yintercept = 0.5, linetype = "dashed", color = "gray") +
  labs(title = "Probabilidad de Enfermedad Coronaria vs Tabaquismo",
       x = "Tabaquismo (0 = No, 1 = Sí)", y = "Probabilidad estimada", color = "Enfermedad") +
  theme_minimal()
#---- 9.5 Diabetes ----
ggplot(datos_chd, aes(x = Diabetes)) +
  geom_point(aes(y = prediccion, color = factor(Enfermedad)), alpha = 0.5) +
  stat_smooth(aes(y = Enfermedad), method = "glm", 
              method.args = list(family = "binomial"), 
              se = FALSE, color = "black") +
  geom_hline(yintercept = 0.5, linetype = "dashed", color = "gray") +
  labs(title = "Probabilidad de Enfermedad Coronaria vs Diabetes",
       x = "Diabetes (0 = No, 1 = Sí)", y = "Probabilidad estimada", color = "Enfermedad") +
  theme_minimal()
#---- 9.6 Obesidad ----
ggplot(datos_chd, aes(x = Obesidad)) +
  geom_point(aes(y = prediccion, color = factor(Enfermedad)), alpha = 0.5) +
  stat_smooth(aes(y = Enfermedad), method = "glm", 
              method.args = list(family = "binomial"), 
              se = FALSE, color = "black") +
  geom_hline(yintercept = 0.5, linetype = "dashed", color = "gray") +
  labs(title = "Probabilidad de Enfermedad Coronaria vs Obesidad",
       x = "Obesidad (0 = No, 1 = Sí)", y = "Probabilidad estimada", color = "Enfermedad") +
  theme_minimal()
#---- 10. Training/Test Set ----
set.seed(123)
n <- nrow(datos_chd)
indices_entrenamiento <- sample(1:n, size = 0.7 * n)
train_data <- datos_chd[indices_entrenamiento, ]
test_data  <- datos_chd[-indices_entrenamiento, ]
#---- 10.1 Ajuste del modelo con training ----
modelo_train <- glm(Enfermedad ~ Edad + Colesterol + 
                      Presion + Tabaquismo + Diabetes + Obesidad,
                    data = train_data, family = binomial)
#---- 10.2 Prediccion con test set ----
test_data$prob <- predict(modelo_train, 
                          newdata = test_data, 
                          type = "response")
test_data$clasificacion <- ifelse(test_data$prob >= 0.5, 1, 0)
#---- 10.3 Matriz de confusion y metricas ----
matriz_test <- table(
  factor(test_data$Enfermedad, levels = c(0, 1)),
  factor(test_data$clasificacion, levels = c(0, 1))
)

TP <- matriz_test["1", "1"]
TN <- matriz_test["0", "0"]
FP <- matriz_test["0", "1"]
FN <- matriz_test["1", "0"]

Accuracy    <- (TP + TN) / sum(matriz_test)
Precision   <- TP / (TP + FP)
rRecall     <- TP / (TP + FN)
Specificity <- TN / (TN + FP)
F1_Score    <- 2 * (Precision * rRecall) / (Precision + rRecall)

Resultados_test <- data.frame(
  Accuracy = round(Accuracy, 3),
  Precision = round(Precision, 3),
  rRecall = round(rRecall, 3),
  Specificity = round(Specificity, 3),
  F1_Score = round(F1_Score, 3)
)
print(Resultados_test)
#---- 10.4 Curva ROC test ----
library(pROC)
roc_test <- roc(test_data$Enfermedad, test_data$prob)
plot(roc_test, col = "blue", lwd = 2,
     main = "Curva ROC - Test set (CHD)")
abline(a = 0, b = 1, col = "gray", lty = 2)
auc(roc_test)
#---- 10.5 FUNCIONES MANUALES DE OPTIMIZACION ----
##---- 10.5.1 Funcion Sigmoide ----
sigmoid <- function(z) {
  1 / (1 + exp(-z))
}
##---- 10.5.2 Log-verosimilitud negativa ----
log_likelihood <- function(beta, X, y) {
  p <- sigmoid(X %*% beta)
  -sum(y * log(p + 1e-10) + (1 - y) * log(1 - p + 1e-10))
}
##---- 10.5.3 Gradiente de la log-verosimilitud ----
log_likelihood_grad <- function(beta, X, y) {
  p <- sigmoid(X %*% beta)
  t(X) %*% (p - y)
}
gradiente_logL <- function(beta, X, y) {
  p <- sigmoid(X %*% beta)
  t(X) %*% (y - p)
}
##---- 10.5.4 Hessiana de la log-verosimilitud ----
hessian <- function(beta, X) {
  p <- sigmoid(X %*% beta)
  W <- diag(as.numeric(p * (1 - p)))
  t(X) %*% W %*% X
}
hessiana_logL <- function(beta, X) {
  p <- sigmoid(X %*% beta)
  W <- diag(as.numeric(p * (1 - p)))
  -t(X) %*% W %*% X
}
##---- 10.5.5 Newton-Raphson para regresion 1 ----
newton_raphson_1 <- function(X, y, tol = 1e-6, max_iter = 5000) {
  beta <- rep(0, ncol(X))  # Paso 1
  for (t in 1:max_iter) {
    grad <- gradiente_logL(beta, X, y)      # Paso 2
    H    <- hessiana_logL(beta, X)             # Paso 2
    beta_new <- beta - solve(H) %*% grad    # Paso 3
    # Paso 4: convergencia
    if (max(abs(beta_new - beta)) < tol) {
      cat("✅ Algoritmo 1 convergió en", t, "iteraciones\n")
      return(beta_new)
    }
    beta <- beta_new
  }
  warning("⚠️ Algoritmo 1 no convergió")
  return(beta)
}
##---- 10.5.5 Newton-Raphson para regresion 2 ----
newton_raphson_2 <- function(X, y, tol = 1e-6, max_iter = 100) {
  beta <- rep(0, ncol(X))  # β⁽⁰⁾
  for (k in 1:max_iter) {
    gk <- gradiente_logL(beta, X, y)     # g(β⁽ᵏ⁾)
    Hk <- hessiana_logL(beta, X)         # H(β⁽ᵏ⁾)
    
    beta_next <- beta - solve(Hk) %*% gk
    
    if (max(abs(beta_next - beta)) < tol) {
      cat("✅ Algoritmo 2 convergió en", k, "iteraciones\n")
      return(beta_next)
    }
    beta <- beta_next
  }
  warning("⚠️ Algoritmo 2 no convergió")
  return(beta)
}
##---- 10.6 PRUEBA DE FUNCIONES MANUALES CON DATOS ----
X <- model.matrix(Enfermedad ~ ., 
                  data = datos_chd)
y <- datos_chd$Enfermedad
####---- 10.6.1 Aplicación ----
beta1 <- newton_raphson_1(X, y)
beta2 <- newton_raphson_2(X, y)
beta_glm <- coef(glm(Enfermedad ~ ., 
                     data = datos_chd,
                     family = binomial))
####---- 10.6.2 Comparación ----
coef_names <- names(beta_glm)
####---- 10.6.3 Crear tabla comparativa ----
tabla_coef <- data.frame(
  Variable = coef_names,
  GLM = round(beta_glm, 4),
  Newton_Raphson_1 = round(beta1, 4),
  Newton_Raphson_2 = round(beta2, 4)
)
print(tabla_coef)
####---- 10.6.4 Convertir tabla a formato largo para ggplot2 ----
library(tidyr)
library(dplyr)
tabla_larga <- tabla_coef %>%
  pivot_longer(cols = -Variable, names_to = "Metodo", values_to = "Coeficiente")
####---- 10.6.5 Graficar comparativa ----
library(ggplot2)
ggplot(tabla_larga, aes(x = Variable, y = Coeficiente, color = Metodo)) +
  geom_point(position = position_dodge(width = 0.4), size = 3) +
  labs(title = "Comparación de coeficientes estimados",
       y = "Valor del coeficiente",
       x = "Variable explicativa") +
  theme_minimal() +
  theme(axis.text.x = element_text(angle = 45, hjust = 1))
comparativo_df <- data.frame(
  Variable = names(beta_glm),
  GLM = round(beta_glm, 4),
  Newton_Raphson = round(beta1, 4),
  Grad_Conjugado = round(beta2, 4)
)
#---- FIN ----
```

