---
title: "Análisis con Datos Reales del UCI Heart Disease Dataset"
output:
  html_document:
    toc: true
    toc_float: true
    number_sections: true
    theme: united
---

```{r setup, include=FALSE}
knitr::opts_chunk$set(echo = TRUE)
set.seed(123)
```  

# Carga de Paquetes

```{r cargar-paquetes}

library(mlbench)
library(dplyr)
library(ggplot2)
library(minpack.lm)
```

# Carga y Limpieza de Datos

```{r cargar-datos}
data("Heart", package = "mlbench")

heart <- as.data.frame(Heart)

heart_clean <- heart %>%
  select(age = Age, sex = Sex, chest_pain = ChestPain, 
         rest_bp = RestBP, chol = Chol, fbs = Fbs, restecg = RestECG, 
         max_hr = MaxHR, exang = ExAng, oldpeak = Oldpeak, 
         slope = Slope, ca = Ca, thal = Thal, AHD = AHD) %>%
  filter(complete.cases(.))

# Conversión de variables
heart_clean$sex <- as.numeric(heart_clean$sex == "Male")
heart_clean$fbs <- as.numeric(heart_clean$fbs == "Yes")
heart_clean$exang <- as.numeric(heart_clean$exang == "Yes")
heart_clean$AHD <- as.numeric(heart_clean$AHD == "Yes")
heart_clean$thal <- factor(heart_clean$thal)
```

# Exploración Rápida

```{r exploracion}
glimpse(heart_clean)
summary(heart_clean)
```

# Ajuste del Modelo Logístico con Datos Reales

```{r modelo-logit-real}
modelo_real <- glm(AHD ~ age + sex + chol + rest_bp + max_hr + fbs + exang + ca + slope + thal, 
                   data = heart_clean, family = binomial)
summary(modelo_real)
```

# Extraer Coeficientes para Simulación Futura

```{r coeficientes}
coefs <- coef(modelo_real)
round(coefs, 3)
```

# Visualización de Probabilidades Estimadas por Edad

```{r grafico-probabilidades}
x_grid <- seq(min(heart_clean$age), max(heart_clean$age), length.out = 100)

pred_data <- data.frame(
  age = x_grid,
  sex = 1,
  chol = mean(heart_clean$chol),
  rest_bp = mean(heart_clean$rest_bp),
  max_hr = mean(heart_clean$max_hr),
  fbs = 0,
  exang = 0,
  ca = 1,
  slope = 2,
  thal = factor("reversable", levels = levels(heart_clean$thal))
)

p_real <- predict(modelo_real, newdata = pred_data, type = "response")

plot(x_grid, p_real, type = "l", lwd = 2, col = "blue",
     xlab = "Edad", ylab = "Probabilidad de AHD",
     main = "Probabilidad Estimada de Enfermedad Cardiaca vs Edad")
```

# Conclusión

Este modelo basado en datos reales nos permite tener coeficientes confiables y patrones observados que pueden ser reutilizados en simulaciones más verosímiles. Puedes utilizar estos valores de coeficientes en tu `logit_p` para simular nuevos datasets.

# Análisis con el dataset PimaIndiansDiabetes2

```{r cargar-pima}
data("PimaIndiansDiabetes2", package = "mlbench")
pima <- na.omit(PimaIndiansDiabetes2)
pima$diabetes <- as.numeric(pima$diabetes == "pos")
```

## Ajuste de modelos

```{r modelos-pima}
modelo_logit_pima <- glm(diabetes ~ ., data = pima, family = binomial(link = "logit"))
modelo_probit_pima <- glm(diabetes ~ ., data = pima, family = binomial(link = "probit"))
summary(modelo_logit_pima)
summary(modelo_probit_pima)
```

## Comparación gráfica (Edad vs Probabilidad)

```{r grafico-pima}
x_grid_pima <- seq(min(pima$age), max(pima$age), length.out = 100)
pred_data_pima <- data.frame(
  pregnant = median(pima$pregnant), glucose = median(pima$glucose),
  pressure = median(pima$pressure), triceps = median(pima$triceps),
  insulin = median(pima$insulin), mass = median(pima$mass),
  pedigree = median(pima$pedigree), age = x_grid_pima
)

p_logit_pima <- predict(modelo_logit_pima, newdata = pred_data_pima, type = "response")
p_probit_pima <- predict(modelo_probit_pima, newdata = pred_data_pima, type = "response")

plot(x_grid_pima, p_logit_pima, type = "l", col = "blue", lwd = 2, ylim = c(0,1),
     ylab = "Probabilidad estimada", xlab = "Edad", main = "Logit vs Probit (PIMA)")
lines(x_grid_pima, p_probit_pima, col = "red", lwd = 2, lty = 2)
legend("bottomright", legend = c("Logit", "Probit"), col = c("blue", "red"), lty = c(1, 2), lwd = 2)
```

## NLS con PIMA

```{r nls-pima}
library(minpack.lm)
pima$diab <- as.numeric(pima$diabetes)
modelo_nls_pima <- nlsLM(diab ~ 1 / (1 + exp(-(b0 + b1 * age))),
                          data = pima, start = list(b0 = -5, b1 = 0.1))
summary(modelo_nls_pima)
```

## Comparación gráfica

```{r comparar-tres-pima}
p_nls_pima <- predict(modelo_nls_pima, newdata = pred_data_pima)

plot(x_grid_pima, p_logit_pima, type = "l", col = "blue", lwd = 2, ylim = c(0,1),
     ylab = "Probabilidad estimada", xlab = "Edad", main = "Comparación Logit - Probit - NLS")
lines(x_grid_pima, p_probit_pima, col = "red", lwd = 2, lty = 2)
lines(x_grid_pima, p_nls_pima, col = "purple", lwd = 2, lty = 3)
legend("bottomright", legend = c("Logit", "Probit", "NLS"), col = c("blue", "red", "purple"), lty = c(1,2,3), lwd = 2)
```

## Bootstrap con PIMA

```{r bootstrap-pima}
set.seed(2025)
boot_pima <- pima[sample(1:nrow(pima), size = 1500, replace = TRUE), ]
modelo_logit_bt <- glm(diabetes ~ ., data = boot_pima, family = binomial(link = "logit"))
modelo_probit_bt <- glm(diabetes ~ ., data = boot_pima, family = binomial(link = "probit"))
modelo_nls_bt <- nlsLM(as.numeric(diabetes) ~ 1 / (1 + exp(-(b0 + b1 * age))),
                       data = boot_pima, start = list(b0 = -5, b1 = 0.1))

x_bt <- seq(min(boot_pima$age), max(boot_pima$age), length.out = 100)
bt_pred <- data.frame(
  pregnant = median(boot_pima$pregnant), glucose = median(boot_pima$glucose),
  pressure = median(boot_pima$pressure), triceps = median(boot_pima$triceps),
  insulin = median(boot_pima$insulin), mass = median(boot_pima$mass),
  pedigree = median(boot_pima$pedigree), age = x_bt
)

p_logit_bt <- predict(modelo_logit_bt, newdata = bt_pred, type = "response")
p_probit_bt <- predict(modelo_probit_bt, newdata = bt_pred, type = "response")
p_nls_bt <- predict(modelo_nls_bt, newdata = bt_pred)

plot(x_bt, p_logit_bt, type = "l", col = "blue", lwd = 2, ylim = c(0,1),
     ylab = "Probabilidad estimada", xlab = "Edad", main = "Bootstrap (n=1500): Logit vs Probit vs NLS")
lines(x_bt, p_probit_bt, col = "red", lwd = 2, lty = 2)
lines(x_bt, p_nls_bt, col = "purple", lwd = 2, lty = 3)
legend("bottomright", legend = c("Logit BT", "Probit BT", "NLS BT"), col = c("blue", "red", "purple"), lty = c(1,2,3), lwd = 2)
```
