
---
title: "Simulación de Datos de Enfermedad Cardíaca"
output:
  html_document:
    toc: true
    toc_float: true
    number_sections: true
    theme: cerulean
---

```{r setup, include=FALSE}
knitr::opts_chunk$set(echo = TRUE)
```

# Introducción

Este documento simula un conjunto de datos inspirado en la base de datos de enfermedad cardíaca. Se incluyen variables comunes como edad, sexo, colesterol, presión sanguínea, frecuencia cardíaca máxima, y un resultado binario indicando la presencia o ausencia de enfermedad cardíaca (AHD).

# Simulación de Datos

```{r}
set.seed(123)

n <- 500

age <- round(rnorm(n, mean = 54, sd = 9))
# Edad del paciente (en años). Promedio de 54 con una desviación estándar de 9.

sex <- rbinom(n, 1, 0.7)
# Sexo del paciente: 0 = mujer, 1 = hombre. Se asume 70% de hombres.

restbp <- round(rnorm(n, mean = 130, sd = 15))
# Presión arterial en reposo (en mm Hg). Promedio de 130 mm Hg.

chol <- round(rnorm(n, mean = 245, sd = 50))
# Nivel de colesterol sérico (en mg/dl). Promedio de 245.

fbs <- rbinom(n, 1, 0.15)
# Glucemia en ayunas: 1 = >120 mg/dl, 0 = <=120 mg/dl. Se asume ~15% de pacientes con glucosa alta.

restecg <- sample(0:2, n, replace = TRUE, prob = c(0.5, 0.4, 0.1))
# Resultados del electrocardiograma en reposo:
# 0 = normal, 1 = con anormalidad de la onda ST-T, 2 = hipertrofia ventricular izquierda probable.

maxhr <- round(rnorm(n, mean = 150, sd = 22))
# Frecuencia cardíaca máxima alcanzada durante el ejercicio.

exang <- rbinom(n, 1, 0.3)
# Angina inducida por ejercicio: 1 = sí, 0 = no. Se simula en 30% de los casos.

oldpeak <- round(runif(n, min = 0.0, max = 6.2), 1)
# Depresión del segmento ST inducida por el ejercicio en relación al reposo.

slope <- sample(1:3, n, replace = TRUE, prob = c(0.45, 0.4, 0.15))
# Pendiente del segmento ST durante el ejercicio:
# 1 = ascendente, 2 = plana, 3 = descendente.

ca <- sample(0:4, n, replace = TRUE, prob = c(0.6, 0.2, 0.1, 0.07, 0.03))
# Número de vasos principales coloreados por fluoroscopía (de 0 a 4).

# Variables categóricas
chest_pain <- sample(c("typical", "asymptomatic", "nonanginal", "nontypical"),
                     n, replace = TRUE, prob = c(0.25, 0.35, 0.25, 0.15))
# Resultado del test de talio:
# "normal" = flujo sanguíneo normal, "fixed" = defecto fijo, "reversable" = defecto reversible.
thal <- sample(c("normal", "fixed", "reversable"),
               n, replace = TRUE, prob = c(0.6, 0.2, 0.2))

# Probabilidad de enfermedad cardíaca
logit <- -3 + 0.04 * age + 0.5 * sex + 0.03 * chol + 0.6 * fbs - 0.02 * maxhr + 0.3 * exang + 0.5 * oldpeak
prob_ahd <- 1 / (1 + exp(-logit))
ahd <- ifelse(runif(n) < prob_ahd, "Yes", "No")

heart_data <- data.frame(age, sex, chest_pain, restbp, chol, fbs, restecg,
                         maxhr, exang, oldpeak, slope, ca, thal, ahd)

head(heart_data)
```

# Visualización de Frecuencias

```{r}
table(heart_data$ahd)
```

# Gráfico de Frecuencia Cardiaca vs Colesterol

```{r}
plot(heart_data$chol, heart_data$maxhr,
     col = ifelse(heart_data$ahd == "Yes", "red", "blue"),
     pch = 19,
     xlab = "Colesterol", ylab = "MaxHR",
     main = "Frecuencia Cardiaca Máxima vs Colesterol")
legend("topright", legend = c("No AHD", "AHD"), col = c("blue", "red"), pch = 19)
```

# Conclusión

Este conjunto de datos sintético es útil para pruebas de modelos de regresión logística, clasificación, y visualizaciones en medicina predictiva.
