---
title: "Análisis de Regresión Logística, Probit y NLS con Datos Simulados"
output:
  html_document:
    toc: true
    toc_float: true
    number_sections: true
    theme: united
---

```{r setup, include=FALSE}
knitr::opts_chunk$set(echo = TRUE)
set.seed(123)
```

# Generación de Datos Simulados Estilo Heart Data

```{r generar-datos}
n <- 500

# Variables numéricas

age <- round(rnorm(n, mean = 54, sd = 9))
sex <- rbinom(n, 1, 0.7)
rest_bp <- round(rnorm(n, mean = 130, sd = 15))
chol <- round(rnorm(n, mean = 245, sd = 50))
fbs <- rbinom(n, 1, 0.15)
restecg <- sample(0:2, n, replace = TRUE, prob = c(0.5, 0.4, 0.1))
max_hr <- round(rnorm(n, mean = 150, sd = 22))
exang <- rbinom(n, 1, 0.3)
oldpeak <- round(runif(n, min = 0.0, max = 6.2), 1)
slope <- sample(1:3, n, replace = TRUE, prob = c(0.45, 0.4, 0.15))
ca <- sample(0:4, n, replace = TRUE, prob = c(0.6, 0.2, 0.1, 0.07, 0.03))
thal <- sample(c("normal", "fixed", "reversable"), n, replace = TRUE, prob = c(0.55, 0.25, 0.2))

linear_predictor <- -3 + 0.03 * age + 0.6 * sex + 0.02 * chol + 0.8 * exang + 0.5 * ca + ifelse(thal == "reversable", 1, 0)
prob_ahd <- 1 / (1 + exp(-linear_predictor))
AHD <- rbinom(n, 1, prob_ahd)

heart_data <- data.frame(age, sex, rest_bp, chol, fbs, restecg,
                         max_hr, exang, oldpeak, slope, ca, thal, AHD)
```

# Análisis Exploratorio

```{r exploratorio}
library(ggplot2)
library(dplyr)

heart_data %>%
  ggplot(aes(x = thal, fill = thal)) +
  geom_bar() +
  labs(title = "Distribución de la variable Thal", x = "Tipo de resultado en test de talio", y = "Frecuencia") +
  theme_minimal()

heart_data %>%
  ggplot(aes(x = as.factor(sex), fill = thal)) +
  geom_bar(position = "fill") +
  labs(title = "Proporción de resultados de Thal por sexo", x = "Sexo (0 = Mujer, 1 = Hombre)", y = "Proporción") +
  theme_minimal()
```

# Modelos de Clasificación

```{r modelos-logit-probit}
modelo_logit <- glm(AHD ~ age + sex + chol + exang + ca + thal, data = heart_data, family = binomial(link = "logit"))
modelo_probit <- glm(AHD ~ age + sex + chol + exang + ca + thal, data = heart_data, family = binomial(link = "probit"))

summary(modelo_logit)
summary(modelo_probit)
```

# Comparación Gráfica de Curvas Logit y Probit

```{r grafico-comparacion}
x_grid <- seq(min(heart_data$age), max(heart_data$age), length.out = 100)

pred_data <- data.frame(
  age = x_grid,
  sex = 1,
  chol = mean(heart_data$chol),
  exang = 1,
  ca = 2,
  thal = factor("reversable", levels = c("fixed", "normal", "reversable"))
)

p_logit <- predict(modelo_logit, newdata = pred_data, type = "response")
p_probit <- predict(modelo_probit, newdata = pred_data, type = "response")

plot(x_grid, p_logit, type = "l", col = "blue", lwd = 2, ylim = c(0,1),
     ylab = "Probabilidad estimada", xlab = "Edad", main = "Logit vs Probit")
lines(x_grid, p_probit, col = "red", lwd = 2, lty = 2)
legend("bottomright", legend = c("Logit", "Probit"), col = c("blue", "red"),
       lty = c(1, 2), lwd = 2)
```

# Ajuste por Mínimos Cuadrados No Lineales (NLS)

```{r modelo-nls}
library(minpack.lm)

heart_data$prob_AHD <- as.numeric(as.character(heart_data$AHD))
modelo_nls <- nlsLM(prob_AHD ~ 1 / (1 + exp(-(b0 + b1 * age))),
                    data = heart_data,
                    start = list(b0 = -5, b1 = 0.1))
summary(modelo_nls)
```

# Comparación Logit, Probit y NLS

```{r grafico-nls}
p_nls <- predict(modelo_nls, newdata = pred_data)

plot(x_grid, p_logit, type = "l", col = "blue", lwd = 2, ylim = c(0,1),
     ylab = "Probabilidad estimada", xlab = "Edad", main = "Comparación de Modelos")
lines(x_grid, p_probit, col = "red", lwd = 2, lty = 2)
lines(x_grid, p_nls, col = "purple", lwd = 2, lty = 3)
legend("bottomright", legend = c("Logit", "Probit", "NLS"),
       col = c("blue", "red", "purple"), lty = c(1, 2, 3), lwd = 2)
```

# Bootstrap (N = 1500)

```{r bootstrap}
set.seed(1234)
n_boot <- 1500
boot_indices <- sample(1:nrow(heart_data), size = n_boot, replace = TRUE)
boot_data <- heart_data[boot_indices, ]

modelo_logit_bt <- glm(AHD ~ age + sex + chol + exang + ca + thal, data = boot_data, family = binomial(link = "logit"))
modelo_probit_bt <- glm(AHD ~ age + sex + chol + exang + ca + thal, data = boot_data, family = binomial(link = "probit"))
modelo_nls_bt <- nlsLM(as.numeric(as.character(AHD)) ~ 1 / (1 + exp(-(b0 + b1 * age))),
                       data = boot_data,
                       start = list(b0 = -5, b1 = 0.1))
```

# Comparación Gráfica con Bootstrap

```{r grafico-bootstrap}
x_grid_bt <- seq(min(boot_data$age), max(boot_data$age), length.out = 100)

boot_pred_data <- data.frame(
  age = x_grid_bt,
  sex = 1,
  chol = mean(boot_data$chol),
  exang = 1,
  ca = 2,
  thal = factor("reversable", levels = c("fixed", "normal", "reversable"))
)

p_logit_bt <- predict(modelo_logit_bt, newdata = boot_pred_data, type = "response")
p_probit_bt <- predict(modelo_probit_bt, newdata = boot_pred_data, type = "response")
p_nls_bt <- predict(modelo_nls_bt, newdata = boot_pred_data)

plot(x_grid_bt, p_logit_bt, type = "l", col = "blue", lwd = 2, ylim = c(0,1),
     ylab = "Probabilidad estimada", xlab = "Edad", main = "Logit vs Probit vs NLS (Bootstrap)")
lines(x_grid_bt, p_probit_bt, col = "red", lwd = 2, lty = 2)
lines(x_grid_bt, p_nls_bt, col = "purple", lwd = 2, lty = 3)
legend("bottomright", legend = c("Logit BT", "Probit BT", "NLS BT"),
       col = c("blue", "red", "purple"), lty = c(1, 2, 3), lwd = 2)
```

# Comparación Gráfica de Curvas Logit y Probit

```{r grafico-comparacion}
x_grid <- seq(min(heart_data$age), max(heart_data$age), length.out = 100)

pred_data <- data.frame(
  age = x_grid,
  sex = 1,
  chol = mean(heart_data$chol),
  exang = 1,
  ca = 2,
  thal = factor("reversable", levels = c("fixed", "normal", "reversable"))
)

p_logit <- predict(modelo_logit, newdata = pred_data, type = "response")
p_probit <- predict(modelo_probit, newdata = pred_data, type = "response")

plot(x_grid, p_logit, type = "l", col = "blue", lwd = 2, ylim = c(0,1),
     ylab = "Probabilidad estimada", xlab = "Edad", main = "Logit vs Probit")
lines(x_grid, p_probit, col = "red", lwd = 2, lty = 2)
legend("bottomright", legend = c("Logit", "Probit"), col = c("blue", "red"),
       lty = c(1, 2), lwd = 2)
```

# Ajuste por Mínimos Cuadrados No Lineales (NLS)

```{r modelo-nls}
library(minpack.lm)

heart_data$prob_AHD <- as.numeric(as.character(heart_data$AHD))
modelo_nls <- nlsLM(prob_AHD ~ 1 / (1 + exp(-(b0 + b1 * age))),
                    data = heart_data,
                    start = list(b0 = -5, b1 = 0.1))
summary(modelo_nls)
```

# Comparación Logit, Probit y NLS

```{r grafico-nls}
p_nls <- predict(modelo_nls, newdata = pred_data)

plot(x_grid, p_logit, type = "l", col = "blue", lwd = 2, ylim = c(0,1),
     ylab = "Probabilidad estimada", xlab = "Edad", main = "Comparación de Modelos")
lines(x_grid, p_probit, col = "red", lwd = 2, lty = 2)
lines(x_grid, p_nls, col = "purple", lwd = 2, lty = 3)
legend("bottomright", legend = c("Logit", "Probit", "NLS"),
       col = c("blue", "red", "purple"), lty = c(1, 2, 3), lwd = 2)
```

# Bootstrap (N = 1500)

```{r bootstrap}
set.seed(1234)
n_boot <- 1500
boot_indices <- sample(1:nrow(heart_data), size = n_boot, replace = TRUE)
boot_data <- heart_data[boot_indices, ]

modelo_logit_bt <- glm(AHD ~ age + sex + chol + exang + ca + thal, data = boot_data, family = binomial(link = "logit"))
modelo_probit_bt <- glm(AHD ~ age + sex + chol + exang + ca + thal, data = boot_data, family = binomial(link = "probit"))
modelo_nls_bt <- nlsLM(as.numeric(as.character(AHD)) ~ 1 / (1 + exp(-(b0 + b1 * age))),
                       data = boot_data,
                       start = list(b0 = -5, b1 = 0.1))
```

# Comparación Gráfica con Bootstrap

```{r grafico-bootstrap}
x_grid_bt <- seq(min(boot_data$age), max(boot_data$age), length.out = 100)

boot_pred_data <- data.frame(
  age = x_grid_bt,
  sex = 1,
  chol = mean(boot_data$chol),
  exang = 1,
  ca = 2,
  thal = factor("reversable", levels = c("fixed", "normal", "reversable"))
)

p_logit_bt <- predict(modelo_logit_bt, newdata = boot_pred_data, type = "response")
p_probit_bt <- predict(modelo_probit_bt, newdata = boot_pred_data, type = "response")
p_nls_bt <- predict(modelo_nls_bt, newdata = boot_pred_data)

plot(x_grid_bt, p_logit_bt, type = "l", col = "blue", lwd = 2, ylim = c(0,1),
     ylab = "Probabilidad estimada", xlab = "Edad", main = "Logit vs Probit vs NLS (Bootstrap)")
lines(x_grid_bt, p_probit_bt, col = "red", lwd = 2, lty = 2)
lines(x_grid_bt, p_nls_bt, col = "purple", lwd = 2, lty = 3)
legend("bottomright", legend = c("Logit BT", "Probit BT", "NLS BT"),
       col = c("blue", "red", "purple"), lty = c(1, 2, 3), lwd = 2)
```



