
---
title: "Replicación de Ejemplo Numérico: Regresión Logística"
author: "Carlos"
date: "`r Sys.Date()`"
output: html_document
---

```{r setup, include=FALSE}
knitr::opts_chunk$set(echo = TRUE)
```

## Introducción

Este documento replica el ejemplo presentado en las notas de Tore Schweder (2003), basadas en el capítulo 18 del texto de Hill et al., usando regresión logística binaria para modelar la probabilidad de que un individuo elija automóvil en función del tiempo relativo de viaje.

## Modelo de Regresión Logística

La probabilidad de elegir automóvil se modela como:

\[
p_i = \frac{1}{1 + e^{-x_i \beta}}
\]

La función de verosimilitud es:

\[
L(\beta) = \prod_{i=1}^n p_i^{y_i} (1 - p_i)^{1 - y_i}
\]

La log-verosimilitud correspondiente es:

\[
\ell(\beta) = \sum_{i=1}^n \left[ y_i \log(p_i) + (1 - y_i) \log(1 - p_i) \right]
\]

## Datos

```{r data}
# Datos del artículo
auto_time <- c(52.90, 4.10, 4.10, 56.20, 51.80, 0.20, 27.60, 89.90, 41.50,
               95.00, 99.10, 18.50, 82.00, 8.60, 22.50, 51.40, 81.00, 51.00,
               62.20, 95.10, 41.60)

bus_time <- c(4.4, 28.5, 86.9, 31.6, 20.2, 91.2, 79.7, 2.2, 24.5,
              43.5, 8.4, 84, 38, 1.6, 74.1, 83.8, 19.2, 85, 90.1, 22.2, 91.5)

y <- c(0, 0, 1, 0, 0, 1, 1, 0, 0,
       0, 0, 1, 1, 0, 1, 1, 0, 1, 1, 0, 1)

x <- auto_time - bus_time
```

## Ajuste del modelo logístico

```{r model}
# Modelo logístico
modelo <- glm(y ~ x, family = binomial)
summary(modelo)
```

## Visualización

```{r plot}
# Visualización de los datos y la curva ajustada
plot(x, y, pch = 19, col = ifelse(y == 1, "blue", "red"),
     main = "Logistic Regression Fit",
     xlab = "x = Auto Time - Bus Time", ylab = "P(car)")
curve(predict(modelo, data.frame(x = sort(x)), type = "response"),
      add = TRUE, col = "darkgreen", lwd = 2)
legend("bottomright", legend = c("Observado 1", "Observado 0", "Curva logística"),
       col = c("blue", "red", "darkgreen"), pch = c(19, 19, NA), lty = c(NA, NA, 1))
```

## Conclusiones

El modelo logístico ajustado proporciona una estimación significativa del efecto del tiempo relativo entre automóvil y autobús en la elección del modo de transporte. El coeficiente positivo indica que a mayor diferencia a favor del automóvil, mayor la probabilidad de elegirlo.


## Ajuste por Mínimos Cuadrados No Lineales

Otra forma de ajustar el modelo logístico es minimizando la suma de cuadrados entre los valores observados y las probabilidades estimadas:

\[
\min_{\beta_0, \beta_1} \sum_{i=1}^n \left( y_i - \frac{1}{1 + e^{-(\beta_0 + \beta_1 x_i)}} \right)^2
\]

Este enfoque no es el estándar en regresión logística (que usa máxima verosimilitud), pero puede ser útil para comparación.

```{r nls}
# Ajuste por mínimos cuadrados no lineales
modelo_nls <- nls(
  y ~ 1 / (1 + exp(-(b0 + b1 * x))),
  start = list(b0 = 0, b1 = 0.05)
)

summary(modelo_nls)
```

## Comparación de Coeficientes

```{r comparar}
coef(glm(y ~ x, family = binomial))
coef(modelo_nls)
```

## Gráfico comparativo

```{r comparacion-curvas}
plot(x, y, pch = 19, col = ifelse(y == 1, "blue", "red"),
     main = "Comparación de Métodos de Ajuste",
     xlab = "x = Auto Time - Bus Time", ylab = "P(car)")

x_sorted <- sort(x)
lines(x_sorted,
      predict(glm(y ~ x, family = binomial), type = "response")[order(x)],
      col = "darkgreen", lwd = 2)

lines(x_sorted,
      predict(modelo_nls, list(x = x_sorted)),
      col = "purple", lwd = 2, lty = 2)

legend("bottomright",
       legend = c("GLM (Verosimilitud)", "NLS (Mínimos Cuadrados)"),
       col = c("darkgreen", "purple"), lty = c(1, 2), lwd = 2)
```
