---
title: "Estudios de Ciencia de Datos - Semana 01"
output:
  html_document:
    toc: true
    toc_float: true
    toc_depth: 4
    number_sections: true
    theme: united
---

# Semana 01

## Día Lunes

### Tema 1: Comparación de proporciones y regresión logística

#### Introducción

Estudio del uso de Instagram entre mujeres y hombres con base en proporciones observadas y regresión logística. Este ejemplo se basa en datos simulados inspirados en el libro de estadística.

#### Código en R

```{r setup, include=FALSE}
knitr::opts_chunk$set(echo = TRUE)
```

```{r librerias}
library(ggplot2)
```

```{r crear-datos}
# Simular los datos
set.seed(123)

n_women <- 1000
n_men <- 1000

p_women <- 0.6108
p_men <- 0.4398

instagram_women <- rbinom(n_women, 1, p_women)
instagram_men <- rbinom(n_men, 1, p_men)

sexo <- c(rep("Mujer", n_women), rep("Hombre", n_men))
instagram <- c(instagram_women, instagram_men)

datos <- data.frame(
  sexo = factor(sexo, levels = c("Hombre", "Mujer")),
  instagram = instagram
)

head(datos)
```

```{r modelo-logit}
# Ajustar modelo logístico
modelo <- glm(instagram ~ sexo, data = datos, family = "binomial")
summary(modelo)
```

```{r interpretar}
# Interpretación con odds ratio
exp(coef(modelo))
exp(confint(modelo))
```

```{r grafico}
# Visualización de proporciones
ggplot(datos, aes(x = sexo, fill = factor(instagram))) +
  geom_bar(position = "fill") +
  scale_y_continuous(labels = scales::percent) +
  labs(
    title = "Proporción de Usuarios de Instagram por Sexo",
    x = "Sexo",
    y = "Proporción",
    fill = "Usa Instagram"
  ) +
  theme_minimal()
```

#### Resultados esperados

- Mujeres tienen mayor probabilidad (odds ratio > 1) de usar Instagram que los hombres.
- El modelo es significativo si el p-valor del coeficiente asociado a "Mujer" es bajo.
- Visualmente se puede observar esta diferencia en las barras apiladas.

---


#### Interpretación de la significancia del modelo {.unnumbered}

Podemos determinar si el modelo es significativo analizando los resultados del resumen de la regresión logística:

```r
summary(modelo)
```

**Extracto del resultado:**

```
Coefficients:
             Estimate Std. Error z value Pr(>|z|)    
(Intercept) -0.27370    0.06384  -4.287 1.81e-05 ***
sexoMujer    0.72521    0.09101   7.969 1.61e-15 ***
```

**Interpretación:**

- El valor de `Pr(>|z|)` para el coeficiente `sexoMujer` es **1.61e-15**, lo cual es **mucho menor a 0.05**.
- Esto indica que el predictor `sexo` **es altamente significativo** para predecir el uso de Instagram.
- El símbolo `***` confirma que el efecto es significativo al nivel del 0.1%.

**¿Qué significa esto?**

> Las diferencias entre hombres y mujeres en el uso de Instagram **no son atribuibles al azar**. El modelo encuentra evidencia fuerte para concluir que el sexo tiene un efecto sobre la probabilidad de usar Instagram.

**Prueba formal con anova:**

También podemos realizar una prueba de razón de verosimilitudes:

```r
anova(modelo, test = "Chisq")
```

Esto nos permitirá verificar si el modelo con `sexo` mejora significativamente respecto al modelo nulo (sin predictores).



### Tema 2: *(Reservado para otro artículo)*

*(Aquí se puede agregar un nuevo bloque de análisis siguiendo el mismo formato.)*

---

### Tema 3: *(Reservado para otro artículo)*

*(Aquí se puede agregar un nuevo bloque de análisis siguiendo el mismo formato.)*
