---
title: "Estudios de Ciencia de Datos - Semana 01"
output:
  html_document:
    toc: true
    toc_float: true
    toc_depth: 4
    number_sections: true
    theme: united
---

# Semana 01

## Día Lunes

### Tema 1: Comparación de proporciones y regresión logística

#### Introducción

Estudio del uso de Instagram entre mujeres y hombres con base en proporciones observadas y regresión logística. Este ejemplo se basa en datos simulados inspirados en el libro de estadística.

#### Código en R

```{r setup, include=FALSE}
knitr::opts_chunk$set(echo = TRUE)
```

```{r librerias}
library(ggplot2)
```

```{r crear-datos}
# Simular los datos
set.seed(123)

n_women <- 1000
n_men <- 1000

p_women <- 0.6108
p_men <- 0.4398

instagram_women <- rbinom(n_women, 1, p_women)
instagram_men <- rbinom(n_men, 1, p_men)

sexo <- c(rep("Mujer", n_women), rep("Hombre", n_men))
instagram <- c(instagram_women, instagram_men)

datos <- data.frame(
  sexo = factor(sexo, levels = c("Hombre", "Mujer")),
  instagram = instagram
)

head(datos)
```

```{r modelo-logit}
# Ajustar modelo logístico
modelo <- glm(instagram ~ sexo, data = datos, family = "binomial")
summary(modelo)
```

```{r interpretar}
# Interpretación con odds ratio
exp(coef(modelo))
exp(confint(modelo))
```

```{r grafico}
# Visualización de proporciones
ggplot(datos, aes(x = sexo, fill = factor(instagram))) +
  geom_bar(position = "fill") +
  scale_y_continuous(labels = scales::percent) +
  labs(
    title = "Proporción de Usuarios de Instagram por Sexo",
    x = "Sexo",
    y = "Proporción",
    fill = "Usa Instagram"
  ) +
  theme_minimal()
```

#### Resultados esperados

- Mujeres tienen mayor probabilidad (odds ratio > 1) de usar Instagram que los hombres.
- El modelo es significativo si el p-valor del coeficiente asociado a "Mujer" es bajo.
- Visualmente se puede observar esta diferencia en las barras apiladas.

---


#### Interpretación de la significancia del modelo {.unnumbered}

Podemos determinar si el modelo es significativo analizando los resultados del resumen de la regresión logística:

```r
summary(modelo)
```

**Extracto del resultado:**

```
Coefficients:
             Estimate Std. Error z value Pr(>|z|)    
(Intercept) -0.27370    0.06384  -4.287 1.81e-05 ***
sexoMujer    0.72521    0.09101   7.969 1.61e-15 ***
```

**Interpretación:**

- El valor de `Pr(>|z|)` para el coeficiente `sexoMujer` es **1.61e-15**, lo cual es **mucho menor a 0.05**.
- Esto indica que el predictor `sexo` **es altamente significativo** para predecir el uso de Instagram.
- El símbolo `***` confirma que el efecto es significativo al nivel del 0.1%.

**¿Qué significa esto?**

> Las diferencias entre hombres y mujeres en el uso de Instagram **no son atribuibles al azar**. El modelo encuentra evidencia fuerte para concluir que el sexo tiene un efecto sobre la probabilidad de usar Instagram.

**Prueba formal con anova:**

También podemos realizar una prueba de razón de verosimilitudes:

```r
anova(modelo, test = "Chisq")
```

Esto nos permitirá verificar si el modelo con `sexo` mejora significativamente respecto al modelo nulo (sin predictores).




#### Intervalo de confianza para los coeficientes logísticos {.unnumbered}

Para los modelos de regresión logística, podemos construir un **intervalo de confianza de nivel \( C \)** para la pendiente \( eta_1 \) utilizando la fórmula:

\[
b_1 \pm z^* \cdot SE_{b_1}
\]

donde:
- \( b_1 \) es la estimación puntual de la pendiente,
- \( SE_{b_1} \) es el error estándar de la pendiente,
- \( z^* \) es el valor crítico de la distribución normal estándar correspondiente al nivel de confianza deseado (por ejemplo, 1.96 para el 95%).

Este intervalo proporciona un rango dentro del cual es probable que se encuentre el verdadero valor de \( eta_1 \), con un nivel de confianza del \( C\% \).



#### Cálculo e interpretación del Odds Ratio y su intervalo de confianza {.unnumbered}

El **odds ratio** es la razón de las odds para un valor de la variable explicativa igual a \( x + 1 \), respecto al valor cuando es igual a \( x \).

Un **intervalo de confianza de nivel C para el odds ratio** \( e^{\beta_1} \) se obtiene transformando el intervalo de confianza del coeficiente de la pendiente \( \beta_1 \):

\[
\left( e^{\beta_1 - z^* \cdot SE_{\beta_1}},\ e^{\beta_1 + z^* \cdot SE_{\beta_1}} \right)
\]

Donde:
- \( z^* \) es el valor crítico de la distribución normal estándar para el nivel de confianza deseado.
- \( SE_{\beta_1} \) es el error estándar del coeficiente.

---

Para probar la hipótesis nula \( H_0: \beta_1 = 0 \), se calcula el **estadístico de prueba**:

\[
z = \frac{\beta_1}{SE_{\beta_1}}
\]

El valor \( P \) para esta prueba se obtiene evaluando qué tan extremo es este valor de \( z \) bajo una distribución normal estándar (cuando \( H_0 \) es verdadera).



#### Estadístico de Wald y relación con la distribución Chi-cuadrado {.unnumbered}

A diferencia de otros errores estándar, el cálculo de los errores estándar en regresión logística requiere software estadístico especializado.

El estadístico de prueba \( z \) que se usa en regresión logística también se conoce como **estadístico de Wald**. Algunos programas estadísticos reportan el valor de prueba como el cuadrado de este estadístico:

\[
X^2 = z^2
\]

Este estadístico se llama **estadístico chi-cuadrado**. Cuando la hipótesis nula es verdadera, \( X^2 \) tiene una distribución \( \chi^2 \) con 1 grado de libertad. El valor \( P \) se calcula como:

\[
P(\chi^2 \geq X^2)
\]

Dado que el cuadrado de una variable normal estándar sigue una distribución \( \chi^2 \) con 1 grado de libertad, el estadístico \( z \) y el estadístico \( \chi^2 \) dan los **mismos resultados para inferencia estadística**.


### Tema 2: *(Reservado para otro artículo)*

*(Aquí se puede agregar un nuevo bloque de análisis siguiendo el mismo formato.)*

---

### Tema 3: *(Reservado para otro artículo)*

*(Aquí se puede agregar un nuevo bloque de análisis siguiendo el mismo formato.)*



## Día Martes

### Tema 2: Simulación de respuesta binomial con modelo logístico

#### Introducción {.unnumbered}

Simulamos 150 observaciones de concentraciones logarítmicas del insecticida para evaluar su efecto sobre la mortalidad de áfidos, utilizando un modelo logístico ajustado a datos reales. Esto permite verificar cómo se comporta el modelo con nuevos datos generados de forma artificial.

#### Código en R

```{r librerias-simulacion, message=FALSE}
library(ggplot2)
```

```{r simulacion-modelo-logistico}
# Datos originales
original <- data.frame(
  concentration = c(0.96, 1.33, 1.63, 2.04, 2.32),
  insects_total = c(50, 48, 46, 49, 50),
  insects_killed = c(6, 16, 24, 42, 44)
)
original$insects_alive <- original$insects_total - original$insects_killed

# Modelo base
modelo_base <- glm(cbind(insects_killed, insects_alive) ~ concentration, 
                   family = binomial, data = original)

# Simulación de 150 concentraciones
set.seed(42)
sim_conc <- sort(runif(150, min = 0.9, max = 2.4))
predicted_logit <- predict(modelo_base, newdata = data.frame(concentration = sim_conc))
predicted_prob <- exp(predicted_logit) / (1 + exp(predicted_logit))

# Generación de datos simulados
sim_data <- data.frame(
  concentration = sim_conc,
  insects_total = 50,
  prob_killed = predicted_prob
)
sim_data$insects_killed <- rbinom(150, size = sim_data$insects_total, prob = sim_data$prob_killed)
sim_data$insects_alive <- sim_data$insects_total - sim_data$insects_killed

# Modelo sobre datos simulados
modelo_sim <- glm(cbind(insects_killed, insects_alive) ~ concentration,
                  family = binomial, data = sim_data)

# Predicción
sim_data$predicted_prob <- predict(modelo_sim, type = "response")
```

#### Visualización

```{r grafica-simulacion}
ggplot(sim_data, aes(x = concentration)) +
  geom_point(aes(y = insects_killed / insects_total), alpha = 0.5) +
  geom_line(aes(y = predicted_prob), color = "blue", linewidth = 1.2) +
  labs(title = "Simulación: Efecto del Insecticida en Áfidos (150 valores)",
       x = "Concentración (log)",
       y = "Proporción de insectos muertos") +
  theme_minimal()
```



### Tema 3: Visualización de log-odds y ajuste logístico {.unnumbered}

#### Figura 1: Log-odds vs concentración (datos originales)

```{r logit-grafica-original}
library(dplyr)

# Preparar datos originales
original <- data.frame(
  concentration = c(0.96, 1.33, 1.63, 2.04, 2.32),
  insects_total = c(50, 48, 46, 49, 50),
  insects_killed = c(6, 16, 24, 42, 44)
)
original <- original %>%
  mutate(prop_killed = insects_killed / insects_total,
         logit_killed = log(prop_killed / (1 - prop_killed)))

# Ajuste lineal sobre logits
modelo_lineal <- lm(logit_killed ~ concentration, data = original)

# Graficar
ggplot(original, aes(x = concentration, y = logit_killed)) +
  geom_point(size = 3, color = "blue") +
  geom_smooth(method = "lm", se = FALSE, color = "red") +
  labs(title = "Log-odds de proporción de muertos vs concentración (original)",
       x = "Log concentration",
       y = "Log odds of percent killed") +
  theme_minimal() +
  theme(panel.background = element_rect(fill = "#e5f5e0", color = NA))
```

#### Figura 2: Ajuste logístico (% muertos vs concentración, datos originales)

```{r logit-ajuste-original}
# Ajuste logístico
modelo_logit <- glm(cbind(insects_killed, insects_total - insects_killed) ~ concentration,
                    family = binomial, data = original)

original$predicted_prob <- predict(modelo_logit, type = "response")

ggplot(original, aes(x = concentration)) +
  geom_point(aes(y = prop_killed * 100), size = 3, color = "blue") +
  geom_line(aes(y = predicted_prob * 100), color = "red", size = 1) +
  labs(title = "Porcentaje muerto vs concentración (modelo logístico)",
       x = "Log concentration",
       y = "Percent killed") +
  theme_minimal() +
  theme(panel.background = element_rect(fill = "#e5f5e0", color = NA))
```

#### Figura 3: Log-odds vs concentración (datos simulados)

```{r logit-grafica-simulados}
# Preparar datos simulados
sim_data$prop_killed <- sim_data$insects_killed / sim_data$insects_total
sim_data$logit_killed <- log(sim_data$prop_killed / (1 - sim_data$prop_killed))

ggplot(sim_data, aes(x = concentration, y = logit_killed)) +
  geom_point(size = 2, color = "blue", alpha = 0.5) +
  geom_smooth(method = "lm", se = FALSE, color = "red") +
  labs(title = "Log-odds de proporción de muertos vs concentración (simulados)",
       x = "Log concentration",
       y = "Log odds of percent killed") +
  theme_minimal() +
  theme(panel.background = element_rect(fill = "#e5f5e0", color = NA))
```

#### Figura 4: Ajuste logístico (simulados)

```{r logit-ajuste-simulados}
ggplot(sim_data, aes(x = concentration)) +
  geom_point(aes(y = prop_killed * 100), size = 1.5, color = "blue", alpha = 0.5) +
  geom_line(aes(y = predicted_prob * 100), color = "red", size = 1) +
  labs(title = "Porcentaje muerto vs concentración (simulados)",
       x = "Log concentration",
       y = "Percent killed") +
  theme_minimal() +
  theme(panel.background = element_rect(fill = "#e5f5e0", color = NA))
```
